臺灣新竹地方法院刑事判決　　　　　　　 93年度訴字第474號
公　訴　人　臺灣新竹地方法院檢察署檢察官
被　　　告　戊○○
指定辯護人　本院公設辯護人乙○○
上列被告因公共危險案件，經檢察官提起公訴（九十三年度偵字
第三四二九號），本院判決如下：
    主  文
戊○○放火燒燬現供人使用之住宅，未遂，處有期徒刑貳年。緩
刑伍年。
    事  實
一、戊○○與丙○○○係男女朋友關係，已經交往將近九年，二
    人交往初始感情融洽，戊○○乃因此與丙○○○共同居住在
    丙○○○之子丁○○所有，位於新竹縣竹東鎮○里鄉○鄰○○路○段三三三巷五六號之住宅。嗣戊○○質疑丙○○○另
    結新歡，但為丙○○○否認，雙方因此發生多次爭吵，迨於
    民國九十三年五月二十四日二人再次爭執，丙○○○自認並
    未背叛戊○○，對於戊○○無端指控甚為生氣，遂對戊○○
    表示如果有所懷疑，二人不如就此分手，戊○○聞之旋將上
    址住處鑰匙交還丙○○○即負氣離開。戊○○離開後，對於
    丙○○○提出分手之要求無法諒解，心生怨恨而極思報復，
    明知上址房屋為丙○○○及丙○○○之子女丁○○、林秋燕
    等人居住使用之住宅，屋內多為易燃之衣物、裝潢及傢俱，
    而與該屋相連之新竹縣竹東鎮○里鄉○鄰○○路○段三三三
    巷五二號房屋住有彭榮光一家四口，均為現供人使用之住宅
    ，如在丁○○所有之上址屋內點火引燃促燃劑，勢將導致火
    勢蔓延燒燬丁○○及彭榮光之住宅，竟基於放火燒燬現供人
    使用住宅之犯意，於同年月二十七日下午二時許前某時，騎
    機車至新竹縣竹林大橋旁「福林加油站」，購買新台幣（下
    同）一百九十元之九二無鉛汽油（依當時九二無鉛汽油每公
    升約二十一點五元換算所購買之汽油容量約八點八公升），
    並要求不知情之加油站人員將所購買之汽油全部裝入其所有
    容量約二十加侖（即約七十五公升）之空塑膠桶後，於同日
    下午二時許，騎機車附載內裝汽油之塑膠桶，前往上址丙○○○住處，取出其先前留在身邊之該址住宅鑰匙，開啟大門
    進入屋內，將塑膠桶內之汽油潑灑在一樓客廳東側靠近樓梯
    之沙發椅及茶几上，再至二樓其與丙○○○先前同住之南側
    臥室內，在該臥室西側靠牆床舖及東南側衣櫃等處潑灑汽油
    ，待塑膠桶內之汽油幾乎潑灑殆盡，即將剩下少許汽油之塑
    膠桶放在該屋一樓南側後門處，接著在一樓客廳酒櫥前方桌
    上，拿起丁○○所有之打火機一個，先到二樓南側臥室內，
    持打火機引燃床舖上之汽油，接續到一樓客廳，點燃沾有汽
    油之沙發椅及茶几之方式，著手放火燒燬現供人使用之住宅
    ，用以報復丙○○○，造成一樓客廳沙發椅與茶几全部燒燬
    、電視櫃著火燃燒、客廳東側牆面及鐵櫃燃燒受熱、窗戶及
    客廳入口處大門受熱破裂；二樓南側臥室內物品燃燒嚴重、
    天花板裝潢全部燒燬、天花板水泥嚴重脫落、西側牆面出現
    Ｖ字型之燃燒痕跡（火災原因調查報告書上誤為東側牆面）
    ，火勢並引發大量濃煙飛竄，造成二樓南側陽台、北側臥室
    及三樓北側神明廳有煙薰之情況。而戊○○在屋內潑灑汽油
    時，因其所著長褲無意間遭到汽油波濺，其在一樓客廳點燃
    汽油時，不慎引燃沾附在長褲上之汽油，使長褲著火燒光，
    其因此受有臉部、右側前臂、雙側下肢百分之四十體表面積
    二至三度灼傷之傷害。戊○○被火灼傷後，疼痛難當，趕快
    自後門走出屋外，自行騎機車前去就醫。嗣因附近住戶看到
    該屋起火，旋即報警處理，經警方派遣新竹縣消防局人員竹
    東分隊前往滅火，在火勢繼續延燒前，即將火災撲滅，上開
    火勢既未波及彭榮光之房屋，丁○○之住宅居住效用未喪失
    及該屋主要構成部分亦未毀損而未能得逞。之後消防局人員
    勘驗火災現場時，在一樓後門發現裝有少許汽油之塑膠桶，
    於二樓臥室火災現場東南側衣櫃上並找到沾有汽油之衣物，
    研判以人為縱火之可能性最大，乃由警方循線查獲上情。
二、案經丙○○○、丁○○訴由新竹縣警察局竹東分局報請臺灣
    新竹地方法院檢察署檢察官偵查起訴。
    理  由
一、訊據被告戊○○固坦認係女友丙○○○要求分手，乃於上開
    時地購買汽油裝在塑膠桶內，到上址其與丙○○○先前同住
    之二樓臥房潑灑汽油後點火燃燒床舖。而其點火時，不慎引
    燃潑濺在其所著褲子上之汽油，使整條長褲燒失，造成其自
    身受有臉部、右側前臂、雙側下肢百分之四十體表面積二至
    三度灼傷等事實，惟矢口否認有何故意燒燬現供人使用住宅
    之犯行，辯稱：「我在加油站連同機車用油共加了一百九十
    元之九二無鉛汽油後，載著裝有汽油之塑膠桶到達丙○○○
    住處，將塑膠桶放在後門，把塑膠桶內部分汽油倒入一瓶寶
    特瓶內，持裝有汽油之寶特瓶到二樓臥房，把汽油倒在床舖
    上，再以打火機點火引燃汽油，因為我的褲子同時被火引燃
    燒光，我就到一樓沙發上坐著休息，但腳被火燒的很痛，所
    以由後門離開騎車就醫，我只是要燒床舖，沒有在一樓放火
    ，也沒有要燒燬房屋的意思。」云云。經查：
（一）被告與丙○○○係男女朋友關係，雙方已經交往近九年，
      並共同居住在丙○○○之子丁○○所有之新竹縣竹東鎮○
      里鄉○鄰○○路○段三三三巷五六號住宅南側臥室內。嗣
      因被告懷疑丙○○○另結新歡，為此與丙○○○發生多次
      爭吵，迨於九十三年五月二十四日二人再起爭執，丙○○○並提出分手之要求，被告遂將住處鑰匙交還丙○○○即
      行離去。嗣被告於同年五月二十七日下午二時前某時，攜
      帶其所有之塑膠桶前往福林加油站添加九二無鉛汽油後，
      持其先前留在身邊之上址住處鑰匙開門進入二樓臥室，在
      床舖上潑灑汽油後，以屋內之打火機點火引燃汽油，並將
      塑膠桶放在房屋後院。而其於點火時，不慎引燃燒光沾附
      汽油之長褲，其因此受有臉部、右側前臂、雙側下肢百分
      之四十體表面積二至三度灼傷等事實，業經被告供明在卷
      ，核與告訴人丙○○○指訴：「戊○○平常在我家居住，
      我們認識在一起快九年了，平常一起居住，最近他懷疑我
      另結新歡，一直與我吵架，九十三年五月二十四日跟我發
      生爭吵，我很生氣，因為我並沒有做這些事，所以就跟他
      說如果懷疑我的話二人就別在一起好了，當天他跟我爭吵
      完將鑰匙還給我就離開我家沒有回來過，之後於九十三年
      五月二十七日就趁機來家裡放火。」（見偵查卷第三四二
      九號卷第八頁、第九頁）、告訴人丁○○指訴：「戊○○
      與我媽媽算是男女朋友，二人認識八年多，平常他在我家
      居住，前二天與我媽媽因為感情問題吵架，他心有不甘到
      我家縱火，我家後門還有他留下的一個殘存汽油的白色汽
      油桶。」（見偵查卷第六頁、第七頁、第二十八頁）、證
      人即案發地社區警衛張詩雄證述：「火災發生後，我看到
      戊○○騎機車離開社區，他的左腿被燒傷到脫皮，後來觀
      看社區監視錄影帶時發現他騎機車載著一個白色塑膠桶進
      入社區。」等語大致相符（見偵查卷第十頁、第十一頁、
      第二十三頁、第二十四頁），並有被告遭火燒傷後自行至
      長庚紀念醫院就診之診斷證明書二紙、塑膠桶相片二張、
      上址房屋火災後之相片四張及被告遭火灼傷之相片六張在
      卷可證。
（二）上址房屋火災後，經新竹縣消防局火災調查課課員甲○○
　　　至火災現場勘查後發現：
　１、房屋燃燒情況如下：(1)一樓窗戶受熱破裂、二樓陽台有煙
      燻之情形。(2)一樓客廳入口大門受熱破裂，客廳天花板裝
      潢燃燒後剩下骨架、沙發椅及茶几全部燒燬、電視櫃有燃
      燒、東側牆牆面及鐵櫃有燃燒受熱之情形。(3)二樓南側臥
      室內部燃燒嚴重，其中天花板裝潢已經全部燒燬且天花板
      水泥脫落嚴重、臥室西側（火災原因調查報告書上誤為東
      側）牆面有疑似Ｖ字型燃燒痕跡。(4)二樓北側臥室及三樓
      北側神明廳有煙薰之情形。
  ２、起火點研判如下：依勘查現場及上開房屋燃燒後狀況研判
      ，起火點有二處，一為住宅客廳沙發椅附近。一為住宅二
      樓西側（火災原因調查報告書誤為東側）。該二處起火點
      不相連貫，且相差一層樓高。
  ３、起火原因研判如下：(1)該住宅起火點附近未發現有使用電
      器用品及未有發現疑似電線走火之電線熔痕，故可排除電
      線走火或電器設備引起之可能性。(2)火警發生時該住宅未
      有人員在家，於臥室內東南側衣櫃上方有疑似沾有汽油促
      燃劑之衣物，而住宅中出現兩個不相連貫相差一個層樓高
      之起火點，故以人為縱火之可能性最大。
      此有新竹縣消防局於九十三年六月二十五日製作之火災原
      因調查報告書一份在卷可證（見本院卷第二十九頁至第六
      十二頁），並經鑑定人甲○○於本院審理時到庭結證屬實
      。又於上開二樓臥室內查獲疑似沾有汽油促燃劑之衣物，
      經送請內政部消防署，以靜態式頂空濃縮法取得衣物之萃
      取液，再以氣相層析質譜議分析法檢驗後，發現該萃取液
      有汽油類促燃劑成分，亦有內政部消防署九十三年七月七
      日消署調字第○九三○九○○二六八號函暨所附火災證物
      鑑定報告一份在卷可佐。是依火災原因調查報告書及火災
      證物鑑定報告結果，佐以上開告訴人丙○○○、丁○○之
      指訴、證人張詩雄之證述，足見被告供述在上址臥室內潑
      灑汽油，並持打火機引燃汽油，與事實相符，可以採信。
（三）被告於本院審理時固辯稱係連同機車用油共加了一百九十
      元之九二無鉛汽油後，將塑膠桶放在丙○○○住處後門，
      把桶內之部分汽油倒入一瓶寶特瓶內，到二樓臥室把寶特
      瓶內汽油倒在床舖上點火云云。惟被告在竹林大橋旁之福
      林加油站以上開塑膠桶購買總計一百九十元之九二無鉛汽
      油後，提著內裝汽油之塑膠桶至二樓臥室內，將汽油倒在
      床舖上，再將塑膠桶拿到一樓後門等情，業經被告於偵查
      中及本院準備程序時供陳明確（見偵查卷第三十五頁、第
      三十六頁、本院卷第八十九頁），嗣被告於本院審理時就
      上開塑膠桶內裝有汽油之容量及在二樓放火之過程翻異前
      供，是否可信，已值懷疑？而被告於加油時既然起意放火
      ，又把汽油裝在便於攜帶之塑膠桶容器內，其至上址準備
      放火時，不直接持塑膠桶潑灑汽油，反而大費周章，將汽
      油分裝在另一寶特瓶內持以潑灑，所述放火過程，洵難想
      像，顯與常情有違。再新竹縣消防局人員勘驗火災現場時
      ，在上址二樓臥室東南側衣櫃衣物上發現有汽油成分，已
      如上述，堪認除了臥室西側已經燒失之床舖外，該臥室其
      他部分，亦遭到汽油潑灑之事實。被告辯稱只有二樓臥室
      床舖上潑灑汽油云云，更與事實不符，無足採信。故被告
      於本院審理時所為此部分之辯解，或與常情有違，或與事
      實不符，難以採信。應以其於警、偵訊時供述購買一百九
      十元之汽油裝在塑膠桶內，持塑膠桶至上開二樓臥室屋內
      潑灑汽油較可相信。
（四）被告又辯稱在二樓臥房點火後，所著褲子同時被火引燃燒
      光，乃在一樓沙發上坐著休息，旋即趕至醫院就醫云云，
      否認有在一樓客廳樓梯口沙發椅及茶几附近放火之行為。
      然案發當時只有被告一人在屋內，為被告所不否認。而上
      址一樓客廳樓梯口沙發椅、茶几及二樓臥室西側附近分別
      為不同之起火點，且以人為縱火之可能性最大，已如前述
      ，此並經鑑定人甲○○於本院審理時結證補充陳稱：「因
      為一樓物品中，沙發及茶几燒得最嚴重，所以認為該處是
      起火點，而該棟房屋是鋼筋水泥結構，不可能從二樓地板
      延燒到一樓天花板，一、二樓之起火點間又沒有連貫的燃
      燒路徑，所以認為是二個是獨立的起火點。」等語明確（
      見本院卷第一○六頁、第一○七頁）。再參酌上址一樓客
      廳沙發椅及茶几全部燒燬、天花板裝潢燃燒後剩下骨架、
      電視櫃有燃燒、東側牆面及鐵櫃有燃燒受熱及被告於九十
      三年五月二十七日下午二時許放火後，新竹縣消防局人員
      於同日下午二時二十八分即到達火場滅火等事實，有上開
      火災原因報告書一份在卷可證，堪認一樓客廳內物品燃燒
      情況，係在短時間內造成之事實，足見案發時一樓客廳之
      火勢應該甚為猛烈，如果不是有人故意以促燃劑點燃火勢
      ，豈會如此？益見該處確係他人故意縱火之事實。而案發
      當時既僅被告在房屋內，如非被告，何人能夠為之？且被
      告自承購買汽油前往縱火，其併在一樓客廳沙發椅及茶几
      上潑灑汽油引燃火勢，並非難以想像，亦符合放火報復丙○○○之心態。再依案發當時九二無鉛汽油每公升約二十
      一點五元，有新竹縣市九二無鉛汽油平均格明細月報表一
　　　紙在卷可證，其購買一百九十元之九二無鉛汽油，換算容
  　　量達八點八公升之多，最後僅殘留少許汽油在塑膠桶內，
    　業經告訴人丁○○供明在卷（見偵查卷第七頁），可見其
      購入之上開汽油幾乎潑灑殆盡，如果只是要燒燬床舖，只
      要些許汽油即可達到目的，應無將汽油幾乎全部使用完畢
      之可能，益徵被告基於報復心理，確另在客廳沙發椅及茶
      几上潑灑汽油之事實，足見被告此部分辯解應是避重就輕
      之詞，不足採信。其以汽油潑灑在一樓客廳樓梯附近之沙
      發椅及茶几上，並放火引燃之事實，亦可認定。再參酌塑
      膠桶最後放在上址後門、被告放火後自身被火灼傷及二樓
      臥室燒燬情況較為嚴重等事實推論被告放火之過程，被告
      應是在一樓客廳、二樓臥室依序潑灑汽油後，將塑膠桶放
      到後門，持打火機先點燃二樓臥室，再點燃一樓客廳，於
      點燃一樓客廳時不慎引燃所著長褲，較為符合常理，否則
      二樓臥室何以燒燬較為嚴重，而被告如非先行潑灑汽油完
      畢，在其自身受到灼傷而疼痛難當時，豈有再行潑灑汽油
      另行縱火之可能。至上開火災原因調查報告書就一樓客廳
      中電視櫃及東側牆面與鐵櫃火流路徑研判係由上往下延燒
      ，然本院認定被告係在客廳靠近東側樓梯之沙發椅及茶几
      放火，已如前述，則被告在沙發椅及茶几上放火後，火勢
      蔓延到天花板，再由天花板往下燒到非緊鄰起火點之電視
      櫃、東側牆面及鐵櫃，極為合理，是亦無從為被告有利之
      認定。
（五）丁○○上址住宅平日由丁○○、丙○○○及林秋燕三人居
      住使用；與丁○○房屋相連之新竹縣竹東鎮○里鄉○鄰○○路○段三三三巷五二號屋內，則住有彭榮光一家四口，
      業經告訴人丁○○及證人彭榮光供明在卷，並有相關房屋
      位置相片共十九張在卷可證。而在放有易燃傢俱及物品之
      丁○○住宅一樓客廳及二樓臥室內，潑灑八公升左右之汽
      油，並點火引燃，該等猛烈之火勢勢將蔓延燒燬丁○○及
      彭榮光之住宅，被告年逾六十歲，社會經歷豐富，對此應
      知悉甚詳，其仍執意為之，於事後卻辯稱沒有要燒房子之
      意思云云，顯為卸責之詞，不足採信。
（六）上址房屋火災後，雖造成一樓窗戶及入口大門玻璃受熱破
      裂、客廳內天花板裝潢燃燒剩下骨架、沙發椅及茶几全部
      燒燬、電視櫃燃燒、東牆牆面及鐵櫃燃燒受熱、二樓南側
      臥室天花板裝潢全部燒燬、天花板水泥脫落嚴重、內部物
      品燒燬嚴重、二樓北側臥室、陽台及三樓北側神明廳有煙
      薰之情形。然傢俱、擺設並非房屋之構成部分，裝潢、門
      窗亦非住宅之重要部分，其他煙薰之情形，更未達到毀壞
      或喪失效用之程度，告訴人丁○○並供稱該屋經整修地板
      、磁磚、天花板、一樓浴室、換掉廚具及牆壁重塗水泥並
      上油漆後，已將房屋賣給他人使用等語（見本院卷第一一
      ○頁）。再上址房屋主體結構亦未遭到破壞，並經鑑定人
      甲○○供明在卷（見本院卷第一○六頁），堪認上開房屋
      之主要構成部分及居住效用均未毀損喪失之事實。綜上，
      被告所辯均不足信，其基於放火燒燬現供人使用之住宅未
      遂之犯行，應可認定。
二、核被告戊○○所為，係犯刑法第一百七十三條第三項、第一
    項之放火燒燬現供人使用之住宅未遂罪。其已著手於放火行
    為之實施而不遂，為未遂犯，應依刑法第二十六條前段之規
    定，按既遂犯之刑度減輕其刑。其先後二次潑灑汽油及持打
    火機點燃汽油之動作，俱屬整個放火行為之接續行為，僅成
    立放火燒燬現供人使用之住宅未遂罪。檢察官起訴書固認被
    告所為係觸犯刑法第一百七十四條第一項之放火燒燬現未有
    人所在之他人所有建築物罪，然經蒞庭檢察官更正被告所為
    係犯刑法第一百七十三條第一項之放火燒燬現有人所在之建
    築物罪，本院自應逕依更正後之法條審理。又發生火災之上
    址房屋主要構成部分及居住效用並未喪失，為未遂犯，已如
  　前述，檢察官認為被告放火行為已經達既遂之程度，顯有誤
    會，應予指明。再被告與丙○○○俱逾六十歲，被告與其配
    偶離婚二十年，丙○○○之配偶則已經過世，二人子女均已
    成年，其等臨老交往近九年，同住一起並相互扶持，可見其
　　等感情深厚，加以雙方子女應無反對二人交往之意思，此由
  　被告與丙○○○共住在丁○○所有之上開住宅內之事實可以
    推論得知，被告應該甚為慶幸能與丙○○○攜手共度黃昏，
    然二人卻因誤會而感情生變，被告一時欠缺開導撫慰之對象
    ，並因此心生怨懟，一時氣憤釀成災害，雖放火燃燒上址房
    屋，然告訴人丙○○○、丁○○於本院審理時均表示原諒被
    告，其放火時，亦不慎造成其自身受有臉部、右側前臂、雙
    側下肢百分之四十體表面積二至三度灼傷之傷害，並於九十
    三年五月二十七日起至同年八月十六日止住院進行清創及植
    皮手術，現仍需繼續門診及復健，有長庚紀念醫院九十四年
    三月十七日診斷證明書一紙在卷可證，情輕法重，堪以憫恕
    ，雖處以法定最低刑，猶嫌過重，爰依刑法第五十九條之規
    定減輕其刑。
三、爰審酌被告無何前科之素行、因與丙○○○感情生變，失去
    共度晚年之異性夥伴，一時不甘，以縱火之激進手段宣洩不
    滿情緒之犯罪動機與目的、點燃汽油放火之手段、造成財物
    損失約一百六十萬元，並致其自身受傷非輕、案發後已與告
    訴人丙○○○、丁○○達成和解，告訴人二人亦表示原諒被
    告，有和解書一紙在卷可證及否認犯行之犯罪後態度等一切
    情狀，量處如主文所示之刑。
四、被告未曾受有期徒刑以上刑之宣告，有臺灣新竹地方法院檢
　　察署刑案資料查註紀錄表及臺灣高等法院被告前案紀錄表各
    一紙在卷可證，其經此次偵、審程序及刑之宣告，當知所警
    惕，無再犯之虞，本院綜核各情認上開有期徒刑之宣告，已
    足策其自新，所宣告之刑，以暫不執行為適當，併依法諭知
    緩刑五年，以啟向上。
五、至被告持以放火之塑膠桶一個，雖係被告所有之物，業經其
    供明在卷，然該塑膠桶基於安全考量並未扣案，為免執行困
    難，爰不宣告沒放。另被告持以引燃汽油所用之打火機一個
    ，係在上址屋內取得，為告訴人丁○○所有之物，分別經被
    告及告訴人丁○○供明在卷，亦不併予宣告沒收。
據上論斷，應依刑事訴訟法第二百九十九條第一項前段，刑法第
一百七十三條第三項、第一項、第二十六條前段、第五十九條、
第七十四條第一款，判決如主文。
中　 華 　民 　國　 九十四　 年　 五 　 月　二十七　　日
                  刑事第六庭    審判長法　官  遲中慧
                  　                  法  官  魏瑞紅
                                      法  官  林昌義
以上正本證明與原本無異。
如不服本判決，應於判決送達後10日內向本院提出上訴狀 (應附
繕本 )，上訴於臺灣高等法院。
中　 華 　民 　國　 九十四　 年　 五 　 月　二十七　　日
                                      書記官  黃旭淑
附錄論罪法條全文
中華民國刑法第一百七十三條
放火燒燬現供人使用之住宅或現有人所在之建築物、礦坑、火車
、電車或其他供水、陸、空公眾運輸之舟、車、航空機者，處無
期徒刑或七年以上有期徒刑。
失火燒燬前項之物者，處一年以下有期徒刑、拘役或五百元以下
罰金。
第一項之未遂犯罰之。
預備犯第一項之罪者，處一年以下有期徒刑、拘役或三百元以下
罰金。
